臺灣雲林地方法院刑事判決
109年度交易字第405號
公  訴  人  臺灣雲林地方檢察署檢察官
被      告  張芸禎



上列被告因過失傷害案件，經檢察官提起公訴（109年度偵字第4
265號），於準備程序進行中，被告就被訴事實為有罪之陳述，
經合議庭裁定由受命法官獨任進行簡式審判程序，判決如下：
    主      文
張芸禎犯過失傷害罪，處拘役肆拾日，如易科罰金，以新臺幣壹
仟元折算壹日。緩刑貳年，並應依附表所示內容向劉彩蓮支付損
害賠償。
　　事實及理由
壹、犯罪事實
一、張芸禎於民國109年1月8日中午12時5分許，駕駛車牌號碼00
    00-00號自用小客車，沿雲林縣古坑鄉中山路由南往北方向
    行駛，行經雲林縣○○鄉○○路000號中油加油站前時，本應注
    意車前狀況，隨時採取必要之安全措施，而依當時天候晴、
    日間自然光線、柏油路面乾燥、無缺陷、無障礙物且視距良
    好，並無不能注意之情事，竟疏未注意及此，貿然前行，適
    有劉彩蓮騎乘之車牌號碼000-000號普通重型機車，沿同向
    騎乘於張芸禎前方欲左轉進入加油站加油，因張芸禎貿然前
    行，其所駕駛之上開自用小客車左前車頭撞擊劉彩蓮騎乘普
    通重型機車之後側，致劉彩蓮倒地，並受有頭部外傷、頭皮
    裂傷5公分、左膝、臀部、頸部鈍挫傷、右手及右踝擦挫傷
    等傷害。張芸禎於肇事後，在有偵查犯罪權限之機關或公務
    員尚不知何人為肇事者前，主動向據報前來現場處理車禍之
    警員坦承肇事，而自願接受裁判。
二、案經劉彩蓮訴由雲林縣警察局斗南分局報告臺灣雲林地方檢
    察署檢察官偵查起訴。
貳、程序部分
　　被告張芸禎所犯之罪，係死刑、無期徒刑、最輕本刑為3年
    以上有期徒刑以外之罪，亦非高等法院管轄第一審案件，被
    告於準備程序就前揭被訴事實為有罪之陳述，經依法告知簡
    式審判程序之旨，並聽取當事人之意見後，本院合議庭認無
    不得或不宜依簡式審判程序進行之情形，爰依刑事訴訟法第
    273條之1第1項規定，裁定本案由受命法官獨任進行簡式審
    判程序，是本案之證據調查，依同法第273條之2規定，不受
    同法第159條第1項、第161條之2、第161條之3、第163條之1
    及第164條至第170條規定之限制。
參、認定犯罪事實所憑之證據及理由
一、上揭犯罪事實，業據被告於警詢、本院準備及審理程序時均
    坦承不諱（警卷第3至7頁、第9頁；本院卷第37頁、第88頁
    、第97頁），核與證人即告訴人劉彩蓮於警詢及偵訊時之證
    述相符（警卷第11至14頁反面、第15頁；偵卷第19至20頁）
    ，並有道路交通事故現場圖（警卷第23頁）、道路交通事故
    調查報告表㈠、㈡（警卷第25至27頁）、證號查詢汽車駕駛人
    查詢結果（本院卷第19頁）、車號0000-00號車輛詳細資料
    報表（本院卷第17頁）、臺灣雲林地方檢察署檢察官勘驗筆
    錄（偵卷第31至32頁）、國立成功大學醫學院附設醫院斗六
    分院109年1月15日中文診斷證明書（警卷第17頁）各1份、
    現場照片21張（警卷第29至49頁）、監視器影像擷取照片4
    張（警卷第51至53頁）在卷可稽，堪認被告之自白與事實相
    符，應可採信。
二、按汽車行駛時，駕駛人應注意車前狀況，並隨時採取必要之
    安全措施，道路交通安全規則第94條第3項定有明文。經查
    ，被告領有普通小客車駕駛執照，有上開證號查詢汽車駕駛
    人之公路監理電子閘門資料在卷可憑，其駕駛汽車上路，對
    於上述道路交通安全規則之注意義務，不得諉為不知。而案
    發當時天候晴、日間自然光線、柏油路面乾燥、無缺陷、無
    障礙物且視距良好，並無不能注意之情事，有前揭道路交通
    事故調查報告表㈠及現場照片附卷可稽，足認被告於肇事時
    客觀上並無不能注意之情事。被告駕車直行未注意車前狀況
    ，與騎乘普通重型機車於其前方之告訴人未保持適當之距離
    ，以致其所駕駛車輛之左前車頭與告訴人所騎乘之普通重型
    機車後側發生碰撞，被告就本案車禍之發生自有過失。且本
    案車禍事故經臺灣雲林地方檢察署檢察官送交通部公路總局
    嘉義區監理所嘉雲區車輛行車事故鑑定會鑑定，亦認：「
    張芸禎駕駛自用小客車，未注意車前狀況，由後追撞同向同
    車道前行之機車，為肇事原因。劉彩蓮駕駛普通重型機車
    ，無肇事因素。」有交通部公路總局嘉義區監理所109年9月
    7日嘉監鑑字第1090147616號函及所附鑑定意見書（偵卷第2
    7至29頁）在卷可憑，益徵被告就本案車禍事故之發生具有
    過失。又告訴人因被告之過失行為而受有上開傷害，其所受
    傷害與被告過失行為間顯具有相當因果關係，甚為明確，被
    告自應負過失傷害之責任。
三、綜上所述，本案事證明確，被告犯行堪以認定，應予依法論
    科。
肆、論罪科刑
一、核被告所為，係犯刑法第284條前段之過失傷害罪。
二、被告於肇事後，於有偵查犯罪職務之公務員知悉肇事人為何
    人前，於警察前往現場處理時在場，並當場承認為肇事人，
    自首而接受裁判，此有雲林縣警察局斗南分局交通分隊道路
    交通事故肇事人自首情形紀錄表（警卷第21頁）在卷足佐，
    合於自首之要件，本院審酌其有面對司法及處理交通事故之
    決心，爰依刑法第62條前段之規定減輕其刑。
三、爰審酌被告疏未注意遵守交通規則，與告訴人發生車禍，致
    告訴人受有上開傷害，所為不該；惟念及被告坦承犯行，尚
    具悔意，並考量被告與告訴人前於109年11月5日調解成立，
    有本院109年度司刑移調字第194號調解筆錄在卷可查（本院
    卷第65頁），惟被告僅於調解時當場給付告訴人新臺幣（下
    同）3萬元，嗣因收入不穩定，無力支付剩餘之金額，尚有4
    萬5,000元未履行完畢，未全部填補告訴人所受損害，惟雙
    方已談妥改以每月一期，每期支付5,000元之方式，賠償剩
    餘未給付之4萬5,000元等情，有本院準備程序筆錄及公務電
    話紀錄（本院卷第89頁、第107頁）在卷可佐；復參以被告
    並無同類型過失傷害之前案紀錄，有卷附臺灣高等法院被告
    前案紀錄表可按；暨被告自陳高職畢業之智識程度，目前在
    網路上賣水餃，月收入不穩定，大約1、2萬元，離婚，育有
    1名成年子女，領有重大傷病卡之家庭經濟狀況，並有其提
    出之全民健康保險重大傷病退件通知書及全國財產稅總歸戶
    財產查詢清單等資料存卷可憑；兼衡被告之過失程度、告訴
    人所受傷勢暨告訴人及檢察官就本案量刑之意見等一切情狀
    ，量處如主文所示之刑，並諭知易科罰金之折算標準。
四、末查被告未曾因故意犯罪而受有期徒刑以上刑之宣告，有臺
    灣高等法院被告前案紀錄表1份在卷可稽，此次係因一時失
    慮致觸犯刑章，事後已坦承犯行，並同意賠償告訴人損失，
    已如前述，應已知所悔悟，參以告訴人表示若被告以每月一
    期，每期支付5,000元之方式，賠償剩餘未給付之4萬5,000
    元，則同意給予被告緩刑之機會，有上開公務電話紀錄單附
    卷可參，信其歷經此偵、審程序及刑之宣告，當知所警愓，
    而無再犯之虞，本院乃認前揭對其所宣告之刑，以暫不執行
    為適當，爰依刑法第74條第1項第1款規定，宣告緩刑2年。
    另按緩刑宣告，得斟酌情形，命犯罪行為人向被害人支付相
    當數額之財產或非財產上之損害賠償，刑法第74條第2項第3
    款亦定有明文。本院為促使被告能確實履行賠償金額，爰參
    照前揭說明，就緩刑之條件，併諭知如主文所示。此部分並
    得為民事強制執行名義，如被告未遵循本院諭知之緩刑期間
    負擔而情節重大者，檢察官得依刑事訴訟法第476條及刑法
    第75條之1第1項第4款之規定，聲請撤銷本案緩刑之宣告，
    併予敘明。
伍、應適用之法律
一、刑事訴訟法第273條之1第1項、第299條第1項前段。
二、刑法第284條前段、第62條前段、第41條第1項前段、第74條
    第1項第1款、第2項第3款。
三、刑法施行法第1條之1第1項。
本案經檢察官郭智安提起公訴，檢察官李松諺到庭執行職務。
中    華    民    國    110   年    3     月    31    日
                  刑事第七庭  法  官  簡伶潔
以上正本證明與原本無異。                         
如不服本判決應於收受送達後20日內向本院提出上訴書狀，並應
敘述具體理由；其未敘述上訴理由者，應於上訴期間屆滿後20日
內向本院補提理由書（均須按他造當事人之人數附繕本）「切勿
逕送上級法院」。告訴人或被害人如對於本判決不服者，應具備
理由請求檢察官上訴，其上訴期間之計算係以檢察官收受判決正
本之日期為準。
                              書記官  高士童         
中　　華　　民　　國　　110 　年　　4 　　月　　1 　　日
附錄本案論罪科刑法條全文：
中華民國刑法第284條
因過失傷害人者，處1年以下有期徒刑、拘役或10萬元以下罰金
；致重傷者，處3年以下有期徒刑、拘役或30萬元以下罰金。

附表：緩刑條件
賠償金額及給付方式（新臺幣） 指定還款帳號 張芸禎應給付劉彩蓮4萬5,000元，給付方式如下： ㈠每月1期，自110年4月15日起至110年12月15日止，於每月15日各給付5千元。 ㈡如有一期不履行，視為全部到期。 中華郵政股份有限公司社頭郵局劉彩蓮00000000000000號